臺北高等行政法院判決　　　　　　　　　　　　　　　九十年度訴字第七○○六號
　　　　　　　　　　　　　　　.
　　原　　　告　甲○○
　　被　　　告　勞工保險局
　　代　表　人　廖碧英總經理.
　　訴訟代理人　丙○○
　　　　　　　　乙○○送達代.
右當事人間因勞保事件，原告不服行政院勞工委員會中華民國九十年十月八日台九十
勞訴字第一八五八五號訴願決定，提起行政訴訟。本院判決如左：
    主  文
原告之訴駁回。
訴訟費用由原告負擔。
    事  實
壹、事實概要：緣彰化縣蔬菜加工職業工會被保險人甲○○即原告以罹患急性主動脈
    剝離症手術後，於八十九年八月一日檢據行政院國軍退除役官兵輔導委員會台中
    榮民總醫院八十九年七月十四日出具同日治療終止審定殘廢之勞工保險殘廢診斷
    書，向被告申請殘廢給付。案經被告審查，以原告所患未達殘廢給付標準表規定
    之給付標準為由，於八十九年十一月二日以八九保給字第六○七三八八六號書函
    否准原告所請。原告不服該處分，申經勞工保險監理委員會九十年三月二十二日
    （九○）保監審字第七一號審定結果未獲變更，循序向行政院勞工委員會提起訴
    願遭駁回後，遂向本院提起行政訴訟。
貳、兩造聲明：（原告未於辯論期日到庭陳述，依原告起訴狀記載其聲明及主張）
一、原告聲明求為判決：
(一)、訴願決定、審定處分及原處分均撤銷。
(二)、被告應按勞工保險殘廢給付標準表第四十七項第七等級核付原告四四○日之殘廢
    給付，及逾八十九年八月十一日起（即自八十九年八月十二日起算，見起訴狀理
    由及證據欄六）至清償日止按週年利率百分之五計算之利息。
二、被告聲明求為判決：駁回原告之訴。
參、兩造之爭點：原告心臟是否存有障害，應適用第七等級殘廢給付？被告是否應依
    複檢程序，另行指定醫院或醫生予以複檢？
一、原告主張之理由：
(一)、原告自七十九年四月二十五日因急性主動脈剝離症術後，時有後背疼痛、腹痛及
    左下肢麻痺等痛苦，且工作不能太勞累，稍微勞累，會出現頭暈、呼吸困難、疲
    倦、四肢虛軟無力、心悸等症狀。原告分別於伍倫醫院、鹿港豐安聯合診所及台
    中榮民總醫院持續治療十一年餘，仍然無法恢復健康，且身體每況愈下，體能大
    打折扣，根本無法從事粗重工作或劇烈運動，原告心臟確實存有障害，且功能已
    有減損無法復原如常，終身必須持續定期回診治療且終身必須接受藥物控制。原
    告胸部主動脈殘廢無法復原，有原就診醫院台中榮民總醫院出具之勞工保險殘廢
    診斷證明書、伍倫醫院及豐安聯合診所之普通診斷書可資證明。原告之殘廢程度
    完全符合勞工保險條例第五十三條之規定，並應適用第七等級殘廢核付現金給付
    。
(二)、原告依被告八十九年九月十八日保給簡字第三一○三一八八四號函規定補具心臟
    功能檢查報告（含左心室射出率），因伍倫醫院當初未有此設備，乃於八十九年
    十月二日至彰化基督教醫院作超音波檢查。惟經原告持續門診伍倫醫院嚴建榮主
    治醫師斷言，原告心臟功能嚴重障害，其左心室射出率絕不可能達六十七％，建
    議原告再回台中榮民總醫院檢查，原告於九十年十二月十一日至台中榮總作超音
    波檢查，檢查結果為左心收縮係數五十二％，並囑咐原告避免粗重工作、劇烈運
    動及情緒激動。被告應依職權調查證據，如對殘廢之診斷有疑，應循規定之複檢
    程序，另行指定醫院或醫師予以複檢，惟被告未踐行此程序，僅憑藉對原告不利
    的左心室射出率六十七％就判定原告無心臟殘廢之事實，而未曾考慮原告長達十
    一年時間需定期回診治療，接受藥物控制之事實，是否已達心臟殘廢之標準。
(三)、被保險人殘廢與否係以保險人自設或特約醫療機構之診斷為據，本案原告既經台
    中榮民總醫院診斷為「因急性主動脈剝離手術後，胸部臟器遺存顯著障害，終身
    只能從事輕便工作」，被告應據此診斷證明書所載殘廢詳況，依勞工保險殘廢給
    付標準表核定原告之殘廢給付，非以被告無法定診斷職權之特約醫生之審查意見
    作為認定依據。
(四)、被告受理其他殘廢給付申請案件（核准給付函號：八九保受字第六○二九二三六
    號、八八保受字第六○七二二五五號、八七保給字第一○一七三九六號等），同
    屬胸腹部臟器障害系列，又同樣因心臟功能障礙而提出殘廢給付之申請，被告卻
    有不同的給付標準而為差別待遇。基於法律之前人人平等，同屬胸腹部臟器心臟
    機能遺存障害，終身只能從事輕便工作者，應同等對待依第四十七條第七等級核
    付，非以被保險人是否懂得法令依法爭取而有差別待遇。
(五)、被告於八十九年八月一日收到申請書，未於勞工保險條例施行細則第五十七條規
    定十日內即八十九年八月十一日前給付，原告得依民法第二百二十九、二百三十
    一及二百三十三條規定請求被告應於八月十一日翌日起，始負遲延給付之責任。
    從而，原告訴請被告給付第四十七項第七等級殘廢四四○日，依原告平均月投保
    薪資一八、三○○元，實應核付二六八、四○○元，及自八十九年八月十二日起
    至清償日止按週年利率百分之五計算之利息。臺北地方法院八十七年度保險簡上
    字第四號判決可資參照。
二、被告主張之理由：
(一)、本件原告以罹患急性主動脈剝離症手術後，於八十九年八月一日向被告申請殘廢
    給付，並檢附行政院國軍退除役官兵輔導委員會台中榮民總醫院八十九年七月十
    四日出具同日治療終止審定殘廢之勞工保險殘廢診斷書載略，原告因急性主動脈
    剝離手術後，胸部臟器遺存顯著障礙，終身只能從事輕便工作。案經被告調閱原
    告於行政院國軍退除役官兵輔導委員會台中榮民總醫院病歷資料暨原告另檢附之
    伍倫綜合醫院、彰化基督教醫院分別於八十九年七月二十七日、八十九年十月二
    日出具之診斷書送特約醫師審查認「病人之主動脈剝離症已接受手術治療，依八
    十九年十月二日之診斷書，目前之左心射率為六十七％，正常，並無心臟殘障。
    」，被告據以核定原告之殘廢程度不符首揭勞工保險殘廢給付標準表規定之給付
    標準，否准殘廢給付，依法並無不合。原告不服申請審議，復經勞工保險監理委
    員會審定駁回，原告再提訴願，亦經駁回在案。
(二)、本件被告於審核時，除以原告檢附之診斷書等書面資料予以審核外，另外向原告
    門診追蹤治療並出具殘廢診斷書之台中榮民總醫院調閱原告之相關病歷資料，並
    徵詢專科醫師意見作為核定依據，事證業已明確，並無複檢之必要，又原告不服
    被告之核定，向勞工保險監理委員會申請審議，亦據勞工保險監理委員會專業醫
    師審查意見認「原告因急性主動脈剝離，接受手術治療，八十九年十月二日之心
    臟超音波檢查，左心室射率為六十七％，並無心臟殘障。」是本件原告手術後病
    況穩定，並無心臟功能異常之情況，難以認定所患符合勞工保險殘廢給付標準表
    之規定。
(三)、原告所述諸案例與本件案情不同，自不得比附援引，執為本件亦應作相同論處之
    依據，況不同之被保險人縱使罹患相同之疾病，惟因併發之疾病及個人身體狀況
    不同，相對之癒後情形自有差別，亦不得互相比較類推適用殘廢等級。另殘廢給
    付所審查之殘廢狀況，係以被保險人審定成殘時之狀態為準，如其日後有加重時
    ，須另案依規定提出申請，再由被告依法審核，本件原告所提出之台中榮民總醫
    院九十年十二月二十五日開具之診斷證明書，為其八十九年七月十四日審定成殘
    後之診斷，並未經過被告審核，尚難用以指摘原處分有何違法之處，併予指明。
    理  由
甲、程序方面：本件原告經合法通知，未於言詞辯論期日到場，依行政訴訟法第二百
    十八條準用民事訴訟法第三百八十六條、第三百八十五條第一項前段規定，核無
    民事訴訟法第三百八十六條所列各款情形，爰依到場被告之聲請，由其一造辯論
    而為判決，合先敘明。
乙、實體方面：
壹、本件適用之法規：
一、「被保險人因普通傷害或罹患普通疾病，經治療終止後，如身體遺存障害適合殘
    廢給付標準表規定之項目，並經保險人自設或特約醫院診斷為永久殘廢者，得按
    其平均月投保薪資，依同表規定之殘廢等級及給付標準，一次請領殘廢補助費‧
    ‧‧。被保險人領取普通傷病給付期滿，或其所患普通傷病經治療一年以上尚未
    痊癒，如身體遺存障害，適合殘廢給付標準表規定之項目，並經保險人自設或特
    約醫院診斷為永不能復原者，得比照前項規定辦理。」勞工保險條例第五十三條
    定有明文。
二、勞工保險殘廢給付標準表第四十七項規定「胸腹部臟器機能遺存顯著障害，終身
    祗能從事輕便工作者。」為第七等級殘廢，給付標準四四○日；第五十二障害項
    目規定「胸腹部臟器遺存障害者」為第十二殘廢等級，給付標準一○○日。
三、勞工保險殘廢給付標準表胸腹部臟器障害附註一，胸腹部臟器：（一）胸部臟器
    ，包括心臟、心囊、主動脈‧‧‧等。附註二，胸腹部臟器障害等級之審定：胸
    腹部臟器機能遺存障害，須將症狀綜合衡量，永久喪失勞動能力與影響其日常生
    活活動或社會生活活動之狀況及需他人扶助之情形，比照精神、神經障害等級審
    定基本原則、綜合審定其等級。附註六：「胸腹部臟器機能遺存障害者」係指胸
    腹部遺存機能障害，致工作上確有明顯之阻害而由醫學上可予證明者‧‧‧。
貳、本件爭議之經過：
一、原告係彰化縣蔬菜加工職業工會被保險人，以罹患急性主動脈剝離症手術後，於
    八十九年八月一日檢據行政院國軍退除役官兵輔導委員會台中榮民總醫院八十九
    年七月十四日出具同日治療終止審定殘廢之勞工保險殘廢診斷書，向被告申請殘
    廢給付。案經被告審查，以原告所患未達殘廢給付標準表規定之給付標準為由，
    於八十九年十一月二日以八九保給字第六○七三八八六號書函否准原告所請。原
    告不服該處分，申經勞工保險監理委員會九十年三月二十二日（九○）保監審字
    第七一號審定結果未獲變更等情，此為兩造所不爭之事實，並有上開函、審定書
    、診斷書及勞工保險給付申請書等件為證，堪認為實。
二、原告起訴主張略謂：原告分別於伍倫醫院、鹿港豐安聯合診所及台中榮民總醫院
    持續治療十一年餘，仍無法恢復健康，其心臟確實存有障害，應適用第七等級殘
    廢給付。被告對殘廢給付之診斷如有疑慮，應循規定之複檢程序，另行指定醫院
    或醫生予以複檢，被告並未踐行此程序，而以無法定診斷職權之特約醫生之審查
    意見作為認定依據，且對原告申請有差別待遇，處分不合法云云。
參、本院判斷如下：
一、經查，被告調閱原告於行政院國軍退除役官兵輔導委員會台中榮民總醫院病歷資
    料暨原告另檢附之伍倫綜合醫院、彰化基督教醫院分別於八十九年七月二十七日
    、八十九年十月二日出具之診斷書送特約醫師審查認「病人之主動脈剝離症已接
    受手術治療，依八十九年十月二日之診斷書，目前之左心射率為六十七％，正常
    ，並無心臟殘障。」，被告據以核定原告之殘廢程度不符首揭勞工保險殘廢給付
    標準表規定之給付標準，否准殘廢給付，依法並無不合。原告不服被告之核定，
    再向勞工保險監理委員會申請審議，亦據勞工保險監理委員會專業醫師審查意見
    認「原告因急性主動脈剝離，接受手術治療，八十九年十月二日之心臟超音波檢
    查，左心室射率為六十七％，並無心臟殘障。」是本件原告手術後病況穩定，並
    無心臟功能異常之情況，難以認定所患符合勞工保險殘廢給付標準表之規定。原
    告主張其心臟確實存有障害，應適用第七等級殘廢給付，自不足採。
二、勞工保險條例第五十六條規定：「保險人於審核保險給付認為有複檢必要時，得
    另行指定醫院或醫師複檢。」經查，如上所述，本件被告於審核時，除以原告檢
    附之診斷書等書面資料予以審核外，另外向原告門診追蹤治療並出具殘廢診斷書
    之台中榮民總醫院調閱原告之相關病歷資料，並徵詢專科醫師意見作為核定依據
    ，並再經勞工保險監理委員會專業醫師審查意見為相同之審查結果，被告認無複
    檢之必要，而未指定複檢，應無裁量濫用之瑕疵。原告主張應循規定之複檢程序
    ，另行指定醫院或醫生予以複檢云云，自有誤解。
三、另原告所述諸案例與本件案情不同，自不得比附援引，執為本件亦應作相同論處
    之依據，況不同之被保險人縱使罹患相同之疾病，惟因併發之疾病及個人身體狀
    況不同，相對之癒後情形自有差別，亦不得互相比較類推適用殘廢等級。另本件
    原告提起本件行政訴訟後所提之台中榮民總醫院九十年十二月二十五日開具之診
    斷證明書，其上記載係左心室收縮係數五二％，並非左心室射率，與本件專業醫
    師判斷之基準係左心室射率不同，自不得作為原告有利之證據。況殘廢給付所審
    查之殘廢狀況，係以被保險人審定成殘時之狀態為準，如其日後病情加重致殘時
    ，自得另案依規定提出申請，再由被告依法審核，併予指明。
肆、從而，被告依首揭規定，否准原告之殘廢給付申請，並無不合。訴願決定遞予駁
    回，亦無違誤，均應予維持。本件原告之訴為無理由，應予駁回。
據上論結，本件原告之訴為無理由，爰依行政訴訟法第二百十八條、第九十八條第三
項前段、民事訴訟法第三百八十五條第一項前段判決如主文。
中　　　華　　　民　　　國　　九十一　　年　　 十二 　　月　　 三十 　　日
                                臺 北 高 等 行 政 法 院  第 五 庭
                                            審 判 長 法  官  張瓊文
                                                     法  官  帥嘉寶
                                                     法  官  劉介中
右為正本係照原本作成。
如不服本判決，應於送達後二十日內，向本院提出上訴狀並表明上訴理由，如於本判
決宣示後送達前提起上訴者，應於判決送達後二十日內補提上訴理由書（須按他造人
數附繕本）。
中　　　華　　　民　　　國　　九十一　　年　　 十二 　　月　　 三十 　　日
                                                     書記官  黃明和
